【裁判字號】    92,交訴,21
【裁判日期】    920522
【裁判案由】    公共危險等
【裁判全文】
臺灣板橋地方法院刑事判決                          九十二年度交訴字第二一號
    公  訴  人  臺灣板橋地方法院檢察署檢察官
    被      告  丁○○
右列被告因公共危險等案件，經檢察官提起公訴（九十一年度偵緝字第一四六九號）
，本院判決如左：
    主  文
丁○○因過失致人於死，累犯，處有期徒刑拾月；又駕駛動力交通工具肇事，致人死
亡而逃逸，累犯，處有期徒刑壹年貳月；應執行有期徒刑壹年拾月。
被訴服用酒類，不能安全駕駛動力交通工具而駕駛部分無罪。
    事  實
一、丁○○曾因違反麻醉藥品管理條例案件，經本院判處有期徒刑四月確定，於民國
    八十六年十二月一日執行完畢。猶不知警惕，明知未考領有駕駛執照不得駕車，
    竟於民國九十一年九月九日晚上八時四十分許，貿然駕駛友人戊○○所有車號八
    八０─ＬＦ號營小客車搭載其配偶丙○，沿臺北縣土城市○○路，由金城路方向
    往青雲路方向行駛，途經臺北縣土城市○○路一段七十二號前，本應注意汽車行
    駛時，駕駛人應注意車前狀況及兩車併行之間隔，並隨時採取必要之安全措施，
    且當時天候晴，路直，路面乾燥、無缺陷、無障礙物，顯無不能注意之情形，竟
    疏未注意其車前狀況及兩車併行之間隔，致其所駕駛之上開營小客車右前側自後
    擦撞同向由江東昇所騎乘之車號ＧＪＺ─三五０號重機車左側把手及車身，江東
    昇之重機車因而失控倒地滑行地面九點二公尺，江東昇被撞後倒地，頭部受傷而
    顱內出血，經路人發現後送醫急救，延至九十一年九月二十五日零時四十五分許
    ，因頭部意外傷害導致腦出血而不治死亡；詎丁○○明知其駕駛上開營小客車肇
    事，已致人受創，竟不停留在現場對江東昇採取救護或其他必要措施，並向警察
    機關報告，猶為逃避責任，另行起意，駕車逃逸離去，幸經旁人記下車號交予郭
    周秀卿報警循線查獲，於九十一年九月十日凌晨三時十分許通知丁○○到案，始
    悉上情。
二、案經江東昇之父親甲○○訴請及臺北縣警察局土城分局報請臺灣板橋地方法院檢
    察署檢察官偵查起訴。
    理  由
甲、有罪部分：
一、訊之被告丁○○固不諱於右揭時、地與被害人江東昇發生車禍，及於肇事後，不
    曾停留等情，惟矢口否認有何過失致死及逃逸犯行，辯稱：伊載伊老婆及小孩去
    延吉街買東西，現場路不平，被害人機車手把撞到伊右照後鏡，被害人就不太穩
    ，搖搖晃晃的，伊以為他沒什麼事就回去了云云。經查：
    （一）右揭事實，業據被害人江東昇之父親及弟弟甲○○、乙○○指訴綦詳，並
          有證人郭周秀卿、戊○○之證詞為證，且有事故現場相片及道路交通事故
          調查報告表等存卷可資佐證，又被害人江東昇確因本件道路交通事故，受
          有頭部傷害致顱內出血，經送醫後於九十一年九月二十五日凌晨零時四十
          五分許不治死亡，亦有中英醫院之診斷證明書、死亡證明書在卷足稽。
    （二）被告雖辯稱係被害人江東昇之機車把手來撞伊車之照後鏡云云，惟觀之卷
          附照片所示被告駕駛車號八八０─ＬＦ號營小客車於肇事後之受損狀況，
          其右後照鏡背面之塑膠殼部分有磨擦之掉漆痕跡，而其右前輪旁之側邊護
          條已往後掀起，兼衡被告所自承肇事後其所駕駛營小客車之右側照後鏡係
          向內折進右前座之玻璃窗乙情，足徵肇事當時被告之營小客車右前側係由
          後往前與另一物體碰撞，始造成其右照後鏡向內折入及其車身護條亦往後
          掀起之狀態，又參諸承辦警員就該營小客車照後鏡之離地高度與被害人所
          騎乘車號ＧＪＺ─三五０號重機車之手把高度測量結果均同為０點九公尺
          ，此有道路交通事故調查報告表可憑，本件被告肇事當時應係以其所駕駛
          營小客車右前側（即右照後鏡、護條部分）自後方直接擦撞同向之被害人
          機車左側把手及車身，而使該營小客車右照後鏡背面塑膠殼部分有擦痕並
          往內折進右前座玻璃窗，及右前輪旁側邊護條亦往後掀起，洵堪認定。被
          告所辯係被害人機車把手來撞伊右照後鏡云云，要與車損照片不符，顯無
          足取。
    （三）又被告另辯稱肇事後被害人機車僅搖搖晃晃未倒地，伊以為沒什麼事才離
          去云云，惟查，被告駕駛上開營小客車自後擦撞被害人機車，已如前述，
          則依該營小客車右照後鏡已因碰撞而向內折進右前座之玻璃窗及車身護條
          亦已掀起等情形，當時兩車碰撞之力道及聲響應當非微，而足以使該營小
          客車之駕駛人即被告知情肇事，復參諸道路交通事故調查報告表所附現場
          圖及照片，被害人之機車倒地後，與地面磨擦滑行達九點二公尺，並造成
          機車與路面明顯刮痕，如此刮擦地面之結果自已產生相當聲響，被告既稱
          其當時時速僅二十至三十公里，其對被害人機車已因受撞失控倒地甚至滑
          行數公尺之情豈有渾然不知之理，且被告為智慮健全之成年人，對於機車
          歷此碰撞易致失控倒地，駕駛人亦可能因此受創，均應有相當之認識，俱
          徵被告確知其肇事造成被害人受創，並為逃避責任而逃逸無疑。至於證人
          即被告配偶丙○於本院審理時雖證稱：當天晚上八點多出去買東西，在清
          水國中天橋前，車子閃一下，就回家了，（法官問：是否看到你先生開車
          撞到人或物？）沒有，伊坐在前座抱著小孩，（法官問：為何車子會閃一
          下？）伊不知道，伊沒有注意云云（見本院九十二年五月八日審判筆錄）
          ，惟依上開營小客車於肇事後之車損狀況，坐於右前座之證人丙○對於該
          右照後鏡因碰撞致向內折進右前座玻璃窗之臨場感受應更甚於被告，其竟
          僅略稱「車子閃一下，就回家了」，其顯有避重就輕以迴護被告之情，況
          且證人丙○亦證稱其未注意被告之車子何以閃一下，足證其對本件車禍過
          程並未加注意，其為證詞，自難為有利於被告之證明。
    （四）按未經向公路監理機關申請登記、考驗及格後發給汽車駕駛執照，不得駕
          駛；又汽車行駛時，駕駛人應注意車前狀況及兩車併行之間隔，並隨時採
          取必要之安全措施，道路交通安全規則第五十條第一項、第九十四條第三
          項定有明文，此為汽車駕駛人應盡之注意義務，而本件道路交通事故發生
          時，天候晴，路直，路面乾燥、無缺陷、無障礙物，有道路交通事故調查
          報告表及事故現場相片在卷可查，被告復於本院調查時自承其於約一、二
          部車之距離時即看到被害人之機車等語（見本院九十二年一月二十三日訊
          問筆錄），是依當時情形，被告應無不能盡其注意義務之情事，惟被告猶
          未能注意車前狀況及兩車併行之間隔，並隨時採取必要安全措施，貿然向
          前行駛，致自後擦撞被害人機車，是其過失，及其過失與被害人死亡之結
          果間，有相當因果關係，均至為灼然。綜上，被告所辯，屬臨訟卸責之詞
          ，不足採信，本案事證明確，被告犯行堪予認定，應依法論科。
二、核被告丁○○所為，係犯刑法第二百七十六條第一項之過失致人於死罪及同法第
    一百八十五條之四之肇事逃逸罪。被告所犯前開二罪間，犯意各別，所犯構成要
    件互殊，應分論併罰。又被告無駕駛執照駕車，因而致人死亡，其所犯上開過失
    致人於死罪，應依道路交通管理處罰條例第八十六條第一項之規定加重其刑。又
    被告曾因違反麻醉藥品管理條例案件，經本院判處有期徒刑四月確定，於八十六
    年十二月一日執行完畢，有臺灣高等法院被告全國前案紀錄表在卷可稽，其受有
    期徒刑之執行完畢，五年以內再犯本件有期徒刑以上之罪，均為累犯，應依刑法
    第四十七條規定分別加重及遞加重其刑。爰審酌被告怠於注意車前狀況及保持兩
    車併行之間隔而肇事，致被害人因而喪命，已有不該，詎其於肇事後猶駕車逃逸
    ，尤值非難，兼衡其過咎程度、態樣、所生危害，及被告犯後仍心存僥倖，避重
    就輕，砌詞否認肇事逃逸，及迄未履踐賠償損害之義務，難認有悔，態度不佳等
    一切情狀，量處各罪如主文所示之刑，並定其應執行之刑，資為懲儆。
乙、無罪部分：
一、公訴意旨略以被告丁○○於九十一年九月九日二十時四十分許，於飲酒後，仍駕
    駛友人所有車號八八０─ＬＦ號營小客車，行駛於臺北縣土城市○○路一段七二
    號前，因酒後注意力渙散而肇致上開事故，因認被告涉有刑法第一百八十五條之
    三之服用酒類，不能安全駕駛動力交通工具而駕駛罪嫌云云。
二、按犯罪事實應依證據認定之，無證據不得推定其犯罪事實，又不能證明被告犯罪
    者，應諭知無罪之判決，刑事訴訟法第一百五十四條、第三百零一條第一項定有
    明文。所謂認定犯罪事實之證據，係指足以認定被告確有犯罪行為之積極證據而
    言，該項證據自須適合於被告犯罪事實認定，始得採為斷罪資料。又苟未能發現
    相當證據，或證據不足以證明，自不能以推測或擬制之方法，以為裁判基礎，亦
    分別有最高法院二十九年度上字第三一０五號及同院四十年度台上字第八六號判
    例意旨可資參照。本件公訴人認被告丁○○涉有酒後駕車罪嫌，無非被告肇事後
    之酒精測試值為每公升０．０九毫克為其論據。訊據被告丁○○堅決否認有於肇
    事當晚酒後駕車之犯行，辯稱：伊沒有喝酒等語。
三、經查：被告於肇事後經警於翌日凌晨三時二十一分許施以酒精濃度測試結果，其
    吐氣所含酒精成份為每公升０‧０六毫克，固有酒精濃度測定值表影本一紙附卷
    可稽，惟此距被告於九十一年九月九日晚上八時四十分許，駕駛車號八八０─Ｌ
    Ｆ號營小客車，在臺北縣土城市○○路一段七十二號前，與被害人江東昇發生車
    禍乙事，已相隔近七小時餘，且被告於上開肇事後隨即逃逸，嗣於九十一年九月
    十日凌晨三時十分許，始到派出所說明並接受酒精測試，是以被告自肇事後至到
    案說明期間，仍有七小時期間行方未明，縱認被告於到案後之吐氣所含酒精成份
    為每公升０．０六毫克，惟此亦有可能係被告肇事後另行飲酒所致，公訴人逕以
    警政署刑事警察局之「台灣地區國人飲酒與呼、血液、尿液、唾液酒精濃度間關
    連性之研究」報告結論，依被告之酒測結果及時間往前逆推而認被告於案發時呼
    氣酒精濃度值為介於每公升０點四四至０點七六毫克，究嫌速斷。又被告於上開
    時、地，因無駕駛執照駕車，且未注意車前狀況及兩車併行之間隔並隨時採取必
    要之安全措施，致擦撞被害人江東昇所騎乘重機車，而有過失，已如前述，而本
    件被告之酒精濃度測試值，又係肇事逃逸七小時後到案所為，是以既無積極之證
    據足為證明被告於上開車禍時確係處於不能安全駕駛動力交通工具之酒醉狀態，
    尚難僅憑此車禍之客觀事實，遽為推論被告當然有服用酒類不能安全駕駛動力交
    通工具而駕駛車輛之行為。
四、綜上所述，尚無積極證據足以證明被告丁○○有公訴人所指之服用酒類不能安全
    駕駛動力交通工具而駕駛之行為，此部分要屬不能證明其犯罪，揆諸前揭說明，
    自應為無罪之諭知。
據上論結，應依刑事訴訟法第二百九十九條第一項前段、第三百零一條第一項，道路
交通管理處罰條例第八十六條第一項，刑法第二百七十六條第一項、第一百八十五條
之四、第四十七條、第五十一條第五款，罰金罰鍰提高標準條例第一條前段，判決如
主文。
本案經檢察官候靜雯到庭執行職務。
中      華      民      國    九十二    年      五      月    二十二    日
                                    臺灣板橋地方法院交通法庭
                                        法  官  葉  靜  芳
右正本證明與原本無異。
如不服本判決，應於判決送達後十日內向本院提出上訴狀，上訴於臺灣高等法院。
                                        書記官  陳  昭  綾
中      華      民      國      九十二      年    五    月  二十七    日
附錄本案論罪科刑法條：
刑法第二百七十六條第一項、第一百八十五條之四
刑法第二百七十六條
因過失致人於死者，處二年以下有期徒刑、拘役或二千元以下罰金。
從事業務之人，因業務上之過失犯前項之罪者，處五年以下有期徒刑或拘役，得併科
三千元以下罰金。
刑法第一百八十五條之四：
駕駛動力交通工具肇事，致人死傷而逃逸者，處六月以上五年以下有期徒刑。


司法院資訊處製作；財團法人民間司法改革基金會備份。
